臺灣高等法院臺中分院刑事判決　　　　　　　　　　九十一年度上訴字第七六號
　　上　訴　人　臺灣彰化地方法院檢察署檢察官
　　被　　　告　乙○○
右上訴人因被告偽造文書案件，不服臺灣彰化地方法院九十年度訴字第一四三九號中
華民國九十一年三月六日第一審判決（起訴案號：臺灣彰化地方法院檢察署九十年度
偵字第七四四號），提起上訴，本院判決如左：
      主  文
上訴駁回。
      理  由
一、公訴意旨略以：被告乙○○於民國（下同）八十九年九月二十日（起訴書誤載為
    二日）凌晨二點，因使用電器不當，燒毀向告訴人甲○租用之彰化市○○路三０
    一巷六弄二十一號房屋，乙○○立切結書願負責恢復所損房屋之水電申請及安裝
    所有費用，乃乙○○竟盜刻甲○印章，並於八十九年十一月二十九日持盜刻甲○
    印章，至彰化市○○路○段四一八號臺灣電力股份有限公司彰化區營業處服務中
    心，在前址一般錶制用戶廢止用電登記單上，蓋用盜刻甲○印章（三處），以示
    申辦廢止前址用電，持向該中心陳益清辦理廢止用電，足生損害於甲○。因認被
    告乙○○涉有刑法第二百十六條、第二百十條之罪嫌。
二、按犯罪事實應依證據認定之，無證據不得推定其犯罪事實；不能證明被告犯罪者
    ，應諭知無罪之判決，刑事訴訟法第一百五十四條、第三百零一條第一項定有明
    文。本件公訴人認被告涉有前開犯行，係以告訴人甲○之指訴、證人陳益清之證
    述，及廢止用電登記單影本一件等為其論罪之依據，固非無見，然訊據被告乙○
    ○堅決否認有何行使偽造私文書之犯行，辯稱：因伊向告訴人甲○租用之彰化市
    ○○路三０一巷六弄二十一號房屋為火災燒毀，電錶亦因此不能使用，伊方與甲
    ○書立切結書願負責恢復所損房屋之水電申請及安裝所有費用，並由甲○交付印
    章乙顆以供辦理水電申請相關事項，伊方持該印章及毀壞之電錶向臺灣電力股份
    有限公司彰化區營業處服務中心辦理水電之申請，經該公司人員告以須先辦理火
    災廢止，以後再申請復電，伊才據以辦理，且當時電錶已毀損無法使用，何必再
    前去辦理廢止用電，多此一舉，伊確無盜刻印章及行使偽造私文書之犯行等語。
三、經查：(一)被告據以辦理上開廢止用電申請之印章係告訴人所交付者，已據告訴人
    陳明在卷，並有印章乙顆足證，公訴人認係被告盜刻乙詞，應屬無據；且本件被
    告向告訴人甲○租用之彰化市○○路三０一巷六弄二十一號房屋於八十九年九月
    二十日因火災而燒毀，被告與告訴人曾就此於八十九年十月十一日成立調解並書
    立切結書，約定由被告負責恢復所損房屋之水電申請事宜等情，業據被告供承在
    卷，並經告訴人指述屬實，該切結書復有載明：「本人乙○○（以下稱甲方）於
    民國八十九年九月二十日二時因使用電器不當，不慎引起火災，致使向甲○（以
    下稱乙方）所承租之房屋（門牌號碼：彰化市○○里○○路三０一巷六弄二一號
    ）之房屋結構等毀壞，除於民國八十九年十月十一日所調解之和解內容外，並願
    付加以下之條件：甲方願負責恢復所損毀房屋之水電，申請及安裝之所有費用。
    恐空口無憑，特立此書以茲證明」等詞，有切結書一件，及八十九年十月十一日
    彰化縣彰化市調解委員會調解書一件在卷為證；而被告所辦理者係災害終止契約
    之申請，並非一般廢止用電之申請乙節，亦據證人即本件用電申請之承辦人員陳
    益清於原審調查時證述：被告當時係以房屋因火災燒毀為由，欲辦理暫停用電，
    並持火災證明文件去辦理，並非申請廢止用電，本件申請之變動別註明為八五，
    意即代表災害廢止，只要於申請日起二年內檢附整修證明即可申請復電等語屬實
    ，並有廢止用電登記單及變動別代號各一件在卷可稽（九十年度他字第六二一號
    卷，第二二頁），足見被告辦理上開用電之申請，應意在恢復該房屋之水電供應
    甚明。再者，被告因前述房屋燒毀而與告訴人立切結書表示願意恢復該房屋之水
    電供應，已如前述，顯見該房屋之水電在當時應係處於無法使用之狀態，則被告
    倘非基於該切結書之約定，以利將來可順利恢復用電之供應，何須費事另辦理廢
    止用電，實難認被告於填載上開廢止用電申請書時，有何偽造文書之犯罪故意。
    (二)次按刑法上之偽造文書罪，須以足生損害於公眾或他人為成立要件，而所謂足
    生損害，係指他人有可受法律保護之利益，因此遭受損害或有受損害之虞而言。
    查被告於辦理該件用電廢止申請前，前述房屋之用電即無法正常供應，已如前述
    ，參以證人陳益清於原審調查時到庭證述：若當事人未自行辦理申請停止用電，
    亦會基於安全考量而逕為拆除電錶停止用電戶之用電等語，則本件被告持火災證
    明文件向臺灣電力股份有限公司彰化區營業處服務中心辦理災害終止之申請，免
    於造成其他危險，難認有何損害告訴人之利益，揆諸前開說明，自與偽造文書之
    構成要件不合。(三)另本件被告確有再前往上開營業處所辦理復電之申請，並願負
    擔所有復電之費用，惟因告訴人之房屋嗣後經告訴人整建，須另附整修證明方得
    申請復電等情，除經被告供承在卷，復據證人陳益清於原審調查時證述：「．．
    ．被告當時有拿火災證明去辦，一般就變動別註明為八五是代表災害廢止，在申
    請日起的兩年內檢附整修證明就可以再申請復電，事後當事人有去找我辦理，但
    沒有整修證明，所以到現在沒有辦法辦理復電，在申請書上雖然是停止用電申請
    ，但有註明火災及附火災證明，不是申請廢止用電」等語甚明，告訴人亦於原審
    調查時表示：因為現場遭他人傾倒垃圾，方將現場圍起來，嗣後建管課表示須附
    建築師設計圖方得核發整修證明，因該房屋未辦理保存登記等因素，至今尚未取
    得整修證明等語屬實，是上開房屋遲未辦妥復電事宜，並非被告乙○○故不配合
    所致，併此敘明。綜上所述，被告主觀上既乏犯罪之故意，復無致生損害於他人
    之情事，與偽造私文書之犯罪構成要件不合，此外，復查無其他積極證據足資證
    明被告涉有公訴人所指前開犯行，被告犯罪既不能證明，原審為被告無罪之諭知
    ，核無不合，檢察官上訴意旨以被告盜刻甲○印章，並於八十九年十一月二十九
    日持盜刻甲○印章，至台電公司一般錶制用戶廢止用電登記單上，蓋用盜刻甲○
    印章三處，足生損害於告訴人等語，然查甲○於本院訊問時已供稱：「（提示登
    記單，所蓋的甲○印章是否你交給被告的？）答：是的」（見本院卷第二十二頁
    ），足證本件所使用甲○之印章並非被告所盜刻甚明，告訴人甲○又稱：「電戶
    原來是羅錦興名義，我本來是要變更我兒子的名字，但被告擅自將他變更為我名
    義，沒有經過我同意」（本院卷第二十三頁），「我希望能重新申裝電錶，復原
    該房屋用電狀態」（見偵查卷第二十五頁），然本件未能辦妥復電之原因，前已
    敘明，告訴人既交付印章給被告辦理復電手續，縱使未辦妥手續，依前揭說明亦
    不能據以認定被告有偽造文書之犯罪故意，上訴核無理由，應予駁回。
四、據上論斷，應依刑事訴訟法第三百六十八條，判決如主文。
本案經檢察官丙○○到庭執行職務。
中      華      民      國      九十一   年       六      月    二十五  日
                                    臺灣高等法院臺中分院刑事第三庭
                                          審判長法  官  陳  朱  貴
                                                法  官  廖  柏  基
                                                法  官  劉  連  星
右正本證明與原本無異。
檢察官得上訴。
如不服本判決應於收受送達後十日內向本院提出上訴書狀，其未敘述上訴之理由者並
得於提起上訴後十日內向本院補提理由書（均須按他造當事人之人數附繕本）。
                                                書記官  李  妍  嬅
中      華      民      國      九十一   年       六      月     二十五 日
                                                                        Ｉ
